【裁判字號】    95,訴,1072
【裁判日期】    950731
【裁判案由】    獎懲等
【裁判全文】
臺北高等行政法院裁定
                                     95年度訴字第01072號
原      告  甲○○
被      告  行政院主計處電子處理資料中心
代  表  人  乙○○（住任）
訴訟代理人  丁○
            戊○○
被      告  行政院主計處電子處理資料中心考績委員會議
代  表  人  丙○○
上列當事人間因獎懲等事件，原告不服公務人員保障暨培訓委員
會中華民國94年10月25日94公申決字第0258號再申訴決定，提起
行政訴訟。本院裁定如下：
    主  文
原告之訴駁回。
訴訟費用由原告負擔。
    理  由
甲、被告行政院主計處電子處理資料中心部分：
一、按「人民因中央或地方機關之違法行政處分，認為損害其權
    利或法律上之利益，經依訴願法提起訴願而不服其決定，得
    向高等行政法院提起撤銷訴訟。」行政訴訟法第4 條第1 項
    定有明文。又所謂行政處分，係指中央或地方機關就公法上
    具體事件所為之決定或其他公權力措施而對外直接發生法律
    效果之單方行政行為，訴願法第3 條第1 項及行政程序法第
    92條第1 項定有明文。復按公務人員對於服務機關或人事主
    管機關所為之行政處分，或依法申請之案件於法定期間內應
    作為而不作為，認為違法或不當，致損害其權利或利益者，
    得提起復審、再復審；至於公務人員對於服務機關所為之管
    理措施或有關工作條件之處置認為不當者，致影響其權益者
    ，則得提出申訴、再申訴，公務人員保障法第25條第1 項、
    第26條第1 項、第77條第1 項定有明文。而參照司法院釋字
    第187 號、201 號、243 號、266 號、298 號、312 號、32
    3 號、338 號等解釋意旨，須足以改變公務員身分關係，或
    於公務員權利有重大影響之處分，或基於公務員身分所產生
    之公法上財產上請求權，始可依公務人員保障法所定復審程
    序請求救濟，並提起行政爭訟。惟若未改變公務員身分關係
    、不直接影響服公職權利之記大過、記過處分、申誡懲處、
    考績評定等措施，核屬公務人員保障法第77條第1 項所指之
    工作條件或管理措施，公務人員僅得依申訴、再申訴程序尋
    求救濟，不得以復審之程序請求救濟，亦不得提起行政訴訟
    。再按「原告之訴，有左列各款情形之一者，行政法院應以
    裁定駁回之。但其情形可以補正者，審判長應定期間先命補
    正：．．．十起訴不合程式或不備其他要件者。」行政訴訟
    法第107 條第1 項第10款亦定有明文。
二、緣原告現職係被告機關之設計員，被告以原告無具體實證，
    公然張貼大字報誣控同事偷竊其財物，影響團隊聲譽，經被
    告依該機關之職員獎懲要點第7 點第4 款規定，以民國（下
    同）93年12月8 日中人字第0930000709號令（下稱原處分）
    核予原告記過1 次之懲處。原告不服，向被告提起申訴，嗣
    被告仍維持原懲處，原告復向公務人員保障暨培訓委員會提
    起再申訴，經該會駁回其再申訴，原告遂向本院提起行政訴
    訟，聲明請求撤銷原處分，併返還93年年終工作獎金本金約
    新臺幣（下同）25,000元及自94年1 月28日起至清償日止，
    按年息5%計算之利息，另原告冤受記過1 次處分，請移送檢
    調單位研究辦理等語。
三、經查，被告上開記過1 次之懲處，未改變原告公務員身分關
    係，亦未對原告權益發生重大影響，性質核屬機關內部之管
    理措施，揆諸首開說明，原告僅得依申訴、再申訴程序救濟
    ，自不得提起行政訴訟予以救濟。是以，原告提起本件撤銷
    訴訟，聲明撤銷原處分，自屬於法不合，應予駁回。復參照
    司法院釋字第266 號解釋意旨：「依公務人員考績法所為之
    免職處分，因改變公務員身分關係，直接影響人民服公職之
    權利，依本院釋字第243 號解釋，得許受處分之公務員提起
    行政訴訟。對於未改變公務員身分之其他考績結果有所不服
    ，仍不許以行政訴訟請求救濟。惟公務人員基於已確定之考
    績結果，依據法令規定為財產上之請求而遭拒絕者，影響人
    民之財產權，參酌本院釋字第187 號及第201 號解釋，尚非
    不得依法提起訴願或行政訴訟，行政法院48年判字第11號判
    例與上述意旨不符部分，應不再援用。．．．」可知因考績
    或懲處之結果，縱影響公務人員之財產請求權，該考績或懲
    處之評等如未改變公務員身分，仍不許提起行政訴訟。僅就
    基於「已確定」之考績或懲處結果，依法令規定所為之財產
    上請求遭拒，方得提起。不因考績或懲處與因該考績或懲處
    所生之財產請求權有關，即認該考績或懲處亦得併提起行政
    訴訟。本件原告主張其受記過1 次之懲處，導致影響其93年
    年終獎金之數額，然原告就記過1 次之懲處不得提起行政訴
    訟，已如前述，而原告聲明返還93年年終工作獎金本金大約
    25,000元及其利息部分之請求，既係與上揭記過1 次之懲處
    所生之財產請求權有關，即亦不得提起行政訴訟，是原告就
    此部分之請求，亦失所附麗，應併予駁回。至於原告所稱冤
    受記過處分，請移送檢調單位研究辦理部分，非本院權限，
    本院自無從審究，併此敘明。
乙、被告行政院主計處電子處理資料中心考績委員會議部分：
一、按「自然人、法人、中央及地方機關、非法人之團體，有當
    事人能力。」、「原告之訴，有左列各款情形之一者，行政
    法院應以裁定駁回之。但其情形可以補正者，審判長應定期
    間先命補正：．．．三原告或被告無當事人能力者。」行政
    訴訟法第22條、第107 條第1 項第3 款項定有明文。
二、經查，行政院主計處電子處理資料中心考績委員會僅為行政
    院主計處電子處理資料中心之內部單位，並非行政機關；至
    該考績委員會議亦非屬行政機關，依行政訴訟法第22條之規
    定，其不具當事人能力，原告將其列為被告機關，顯非合法
    ，此部分應逕予駁回。
丙、本件原告上揭請求，既因不合法而遭駁回，至其實體上之請
    求，即無所據，乃無審究之必要，併此敘明。
丁、依行政訴訟法第107 條第1 項第3 款、第10款、第104 條、
    民事訴訟法第95條、第78條，裁定如主文。
中    華    民    國    95    年    7     月    31    日
                       第三庭審判長法  官  姜素娥
                                   法  官  吳東都
                                   法  官  陳秀
上為正本係照原本作成。
如不服本裁定，應於送達後10日內向本院提出抗告狀（須按他造
人數附繕本）。
中    華    民    國    95    年    7     月    31    日
                                   書記官  楊子鋒


司法院資訊處製作；財團法人民間司法改革基金會備份。
